臺灣臺中地方法院刑事判決
111年度易字第955號
公  訴  人  臺灣臺中地方檢察署檢察官
被      告  林青陽



上列被告因竊盜案件，經檢察官提起公訴（111年度偵字第13819
號），本院判決如下：
    主    文
林青陽犯竊盜罪，處拘役參拾日，如易科罰金，以新臺幣壹仟元
折算壹日。 
    犯罪事實
一、林青陽意圖為自己不法之所有，基於竊盜犯意，於民國111
    年1月13日18時22分許，在臺中市○區○○街000號前，徒手竊
    取吳詩慧所有、吊掛在車牌號碼000-000號普通重型機車上
    之包包1只（內有現金新臺幣【下同】265元、IPHONE 7行動
    電話1具、身分證、健保卡、駕駛執照、新光銀行金融卡、
    郵局金融卡、中國信託銀行金融卡、國泰世華銀行信用卡各
    1張）得手後，旋即牽行其所騎乘之自行車離開。嗣經吳詩
    慧發現而報警處理，經警循線查獲，並自林青陽所使用之自
    行車把手處，扣得前揭包包及其內之財物（均已發還吳詩慧
    ）。
二、案經吳詩慧訴由臺中市政府警察局第二分局報告臺灣臺中地
    方檢察署檢察官偵查起訴。
    理    由
一、證據能力之說明：
    按被告以外之人於審判外之言詞或書面陳述，除法律有規定
     者外，不得作為證據，刑事訴訟法第159條固定有明文，惟
     被告以外之人於審判外之陳述，雖不符同法第159條之1至
    之 4規定，而經當事人於審判程序同意作為證據，法院審酌
    該 言詞陳述或書面陳述作成時之情況，認為適當者，亦得
    為證 據；又當事人、代理人或辯護人於法院調查證據時，
    知有第 159條第1項不得為證據之情形，而未於言詞辯論終
    結前聲明 異議者，視為有前項之同意，同法第159條之5亦
    定有明文。 其立法意旨在於傳聞證據未經當事人之反對詰
    問予以核實， 原則上先予排除，惟若當事人已放棄詰問或
    未聲明異議，基 於證據資料愈豐富，愈有助於真實發現之
    理念，且強化言詞 辯論原則，法院自可承認該傳聞證據例
    外擁有證據能力。經 查，本案判決所引用之供述證據（含
    言詞及書面陳述），被 告林青陽於本院審理時表示同意有
    證據能力等語（見本院卷第42頁），且檢察官及被告於本院
    審理中調查證據時，亦均未於言詞辯論終結前聲明異議（見
    本院卷第42至43頁），又本院審認上開證據作成時之情況，
    應無違法取證或不當情事，與本案待證事實間復具有相當之
    關聯性，以之作為證據應屬適當，依刑事訴訟法第159條之5
    規定，自有證據能力。
二、認定犯罪事實所憑之證據及理由：
    訊據被告矢口否認有何竊盜犯行，辯稱：伊完全忘記有沒有
    拿別人的東西，伊有失智，常常都會忘記事情，卷內的照片
    伊也看不清楚等語。經查：
  ㈠告訴人所有之包包1只（內有現金265元、IPHONE 7行動電話1
    具、身分證、健保卡、駕駛執照、新光銀行金融卡、郵局金
    融卡、中國信託銀行金融卡、國泰世華銀行信用卡各1張）
    ，於111年1月13日18時22分許，吊掛在停放於臺中市○區○○
    街000號前之車牌號碼000-000號普通重型機車上，遭1名牽
    著自行車之男子竊取等情，業據告訴人於警詢中證述明確（
    見111年度偵字第13819號卷【下稱偵卷】第37至38、41至42
    頁），並有員警職務報告書（見偵卷第31頁）、監視器錄影
    畫面翻拍照片（見偵卷第66至67頁）及監視器錄影光碟1片
    等附卷可查，是此部分之事實，應堪認定。
  ㈡又觀諸上開監視器錄影畫面翻拍照片，竊嫌係身著深色類似
    深色外套、黑色長褲、頭戴帽子，且其所牽行之自行車前方
    裝有籃子、後方乘客座椅處則夾放有白色塑膠袋。嗣經員警
    調閱周圍監視錄影器畫面加以比對，而於111年1月13日21時
    40分許，在臺中市北區光大街與柳川西路4段交岔路口循線
    查獲有相同特徵之被告，並於其騎乘之自行車把手處扣得上
    開包包1只（內有現金265元、IPHONE 7行動電話1具、身分
    證、健保卡、駕駛執照、新光銀行金融卡、郵局金融卡、中
    國信託銀行金融卡、國泰世華銀行信用卡各1張）等遭竊物
    品，已全數發還予告訴人等情，業據告訴人於警詢時證述綦
    詳（見偵卷第41至42頁），並有上開員警職務報告書、臺中
    市政府警察局第二分局文正派出所扣押筆錄及扣押物品目錄
    表（見偵卷第43至49頁）、贓物認領保管單（見偵卷第51頁
    ）、查獲現場照片（見偵卷第67至75頁）等資料在卷可參。
    觀諸上開監視器錄影畫面翻拍照片中男子之穿著打扮及身形
    ，與被告於同日為警查獲時之照片（見偵卷第75頁）完全相
    同，堪認係相同之人無訛；且上開遭竊之物品，亦均在被告
    騎乘之自行車把手處全數查獲，依此情節以觀，上開竊取告
    訴人所有之包包1只及其內財物之行為人即為被告，堪可認
    定。
  ㈢綜上所述，本案事證明確，被告上開竊盜犯行堪以認定，應
    依法論 科。
三、核被告所為，係犯刑法第320條第1項之竊盜罪。
四、按刑法第19條規定，刑事責任能力，係指行為人犯罪當時，
    理解法律規範，辨識行為違法之意識能力，與依其辨識而為
    行為之控制能力。行為人是否有足以影響意識能力與控制能
    力之精神障礙或其他心理缺陷等生理原因，因事涉醫療專業
    ，固應委諸於醫學專家之鑑定，然該等生理原因之存在，是
    否致使行為人意識能力與控制能力欠缺或顯著減低之心理結
    果，係依犯罪行為時狀態定之，故應由法院依調查證據之結
    果，加以判斷；又行為人之精神狀態究竟如何，事實審法院
    非不得視個案情節，綜合其當時各種言行表徵，就顯然未達
    此程度之精神狀態者，逕行判斷，並非概須送請醫學專家鑑
    定，始得據為審斷之基礎（最高法院96年度台上字第6368號
    、96年度台上字第6992號判決意旨參照）。被告固於本院審
    理時提出衛生福利部臺中醫院111年4月19日出具之診斷證明
    書（見本院卷第47頁），欲佐證其因罹患失智症，故對本案
    所為竊盜犯行已不復記憶，然據上開診斷證明書所載診斷結
    果，係認被告為輕度失智狀態，罹有失智症，但未伴有行為
    障礙，又該診斷證明書係於本案案發後3個月所出具，是否
    足以證明被告於本案竊盜犯行當時，確因失智狀態，致不能
    辨識其行為違法或欠缺依其辨識而行為之能力，抑或致其辨
    識行為違法或依其辨識而行為之能力顯著減低之情形，均非
    無疑。況觀諸被告於案發當日接受警詢迄至本院審理時應訊
    之客觀情狀，對於所詢皆能有所回應，其所陳內容亦未失條
    理，多能針對問題適切回答，雖其對於涉及行竊行為之問題
    每每自述沒有記憶，但於警詢時尚知辯稱：在伊自行車上查
    獲之告訴人包包係撿拾而來，伊都是在垃圾桶撿東西，不可
    能竊取告訴人置於機車握把上之財物，亦未檢視其內物品等
    語（見偵卷第34至35頁），顯見被告對其所為尚具有自我辯
    駁之行為能力，益徵被告於行為時並無因上揭病症，致其辨
    識行為違法或依其辨識而行為之能力，顯著減低，更未達不
    能辨識行為違法、或欠缺依其辨識而行為之能力之程度。是
    就其所犯上開竊盜罪，並無依刑法第19條第1項、第2項規定
    不罰或減輕其刑之餘地，附此敘明。
五、爰審酌被告因一時貪念，率爾竊取告訴人所有之包包1只及
    其內財物，對他人之財產權恣意擅加侵害，欠缺對於他人財
    產權及法律秩序之尊重；惟念其犯罪手段尚屬平和，且所竊
    得之財物業經查獲，已全數發還予告訴人，此有贓物認領保
    管單1張在卷可稽(見偵卷第51頁），對告訴人之損害幾已完
    全回復；且衡以被告因輕度失智致其於犯後對於所犯均陳稱
    已經遺忘等語，暨其自陳沒有讀書、撿拾回收及翻找垃圾桶
    的食物維生、沒有錢、離婚、有1子1女，皆已成年、家裡沒
    有人需要其撫養及其日前經診斷出罹患失智症之智識程度、
    生活狀況及經濟狀況（見本院卷第45頁）；兼衡以被告本案
    之犯罪動機、目的、犯罪所生之危害、所獲利益及其前科素
    行等一切情狀，量處如主文所示之刑，並諭知如易科罰金，
    以1,000元折算1日之折算標準，以示懲儆。
六、沒收部分：
    按犯罪所得，屬於犯罪行為人者，沒收之；於全部或一部不
    能沒收或不宜執行沒收時，追徵其價額；犯罪所得已實際合
    法發還被害人者，不予宣告沒收或追徵，刑法第38條之1第1
    項前段、第3項、第5項亦分別定有明文。查本案被告所竊取
    告訴人所有之包包1只及其內之現金265元、IPHONE 7行動電
    話1具、身分證、健保卡、駕駛執照、新光銀行金融卡、郵
    局金融卡、中國信託銀行金融卡、國泰世華銀行信用卡各1
    張等物，均已據員警查扣並發還與告訴人之情，業如前述，
    爰依刑法第38條之1第5項規定，不予宣告沒收。　　　
據上論斷，應依刑事訴訟法第299條第1項前段，刑法第320條第1
項、第41條第1項前段，刑法施行法第1條之1第1項，判決如主 
文。
本案經檢察官張文傑提起公訴，檢察官蔣得龍到庭執行職務。
中    華    民    國   111    年    7     月    19    日
                  刑事第十庭    法  官  林芳如
以上正本證明與原本無異。
如不服本判決應於收受判決後20日內向本院提出上訴書狀，並應
 敘述具體理由；其未敘述上訴理由者，應於上訴期間屆滿後20
日 內向本院補提理由書（均須按他造當事人之人數附繕本）「
切勿 逕送上級法院」。 
告訴人或被害人對於判決如有不服具備理由請求檢察官上訴者，
 其上訴期間之計算係以檢察官收受判決正本之日期為準。
                                書記官  張玉楓
中    華    民    國   111    年    7     月    19    日
附錄本案論罪科刑法條全文： 
中華民國刑法第320條
意圖為自己或第三人不法之所有，而竊取他人之動產者，為竊盜
罪，處5年以下有期徒刑、拘役或50萬元以下罰金。
意圖為自己或第三人不法之利益，而竊佔他人之不動產者，依前
項之規定處斷。
前二項之未遂犯罰之。